【裁判字號】    98,易,3636
【裁判日期】    990421
【裁判案由】    故買贓物
【裁判全文】
臺灣臺中地方法院刑事判決  98年度易字第3636號
公  訴  人  臺灣臺中地方法院檢察署檢察官
被      告  丁○○
上列被告因故買贓物案件，經檢察官提起公訴（98年度偵字
第19178號），本院判決如下：
    主    文
丁○○故買贓物，處有期徒刑陸月，如易科罰金，以銀元參佰元
即新臺幣玖佰元折算壹日，減為有期徒刑參月，如易科罰金，以
銀元參佰元即新臺幣玖佰元折算壹日。
    犯罪事實及理由
一、緣丙○○明知不詳年籍之崔天喜、劉明德於94年3月初某日
    ，載運至渠臺中縣東勢鎮○○路478號住處兜售之品名KA200
    、機號為920317號大鋼牙1個，原係甲○○於92年6月1日購
    入所有之物，於94年3月初某日，在苗栗縣卓蘭鎮蘭勢橋下
    游麒麟砂石場內遭竊，價值新臺幣（以下同）35萬元（起訴
    書誤載為50萬元），係屬來路不明之贓物，竟以3萬元之代
    價購買（所犯故買贓物罪責，業經本院先行審結），旋即於
    94年3月4日某時，在同一地點，以遠低於行情之價格5萬元
    向丁○○兜售，丁○○自91年間起，即經營亦棋工程行，從
    事大小型挖土機出租、土木工程承包，依其智識程度及一般
    社會之通念，其應能預見僅自耕農身份，非從事土木相關行
    業之丙○○所持該具沒有購買證明書、原廠保證卡等之該KA
    200大鋼牙，係屬來路不明贓物，竟基於縱係贓物亦不違背
    其本意，而基於故買贓物之不確定故意，以5萬元之低價，
    向丙○○收購上開大鋼牙1個。丁○○於使用過數次後，於3
    年後因已不需要使用該大鋼牙，遂透過不知情之黃俊閔、劉
    祈晟輾轉覓得買主楊春童，以16萬元之價格賣出，丁○○實
    拿14萬元，其餘為仲介費用，雙方於97年3月21日由黃俊閔
    代表丁○○與楊春童簽訂讓渡書，事成後，楊春童私下再給
    付劉祈晟4萬元介紹費。嗣楊春童於買得上開大鋼牙後，在
    臺中縣石岡鄉石岡村崁腳溝排水災害復建工程中使用，於98
    年6月5日晚間8時17分許，經路過該工程工地之甲○○發現
    係其所失竊之大鋼牙，乃報警偵辦，因而循線查獲上情。
二、案經臺中縣警察局東勢分局報請臺灣臺中地方法院檢察署檢
    察官偵查起訴。
    理  由
一、證據能力方面：
    按被告以外之人於審判外之陳述，雖不符刑事訴訟法第159
    條之1至第159條之4等4條之規定，然若當事人於審判程序中
    同意作為證據，法院審酌該言詞陳述或書面陳述作成時之情
    況，認為適當者，亦得為證據；又當事人、代理人或辯護人
    於法院調查證據時，知有刑事訴訟法第159條第1項不得為證
    據之情形，而未於言詞辯論終結前聲明異議者，視為有前項
    之同意，同法第159條之5定有明文。此立法意旨在於傳聞證
    據未經當事人之反對詰問予以核實，原則上先予排除。惟若
    當事人已放棄反對詰問權，於審判程序中表明同意該等傳聞
    證據可作為證據，或於言詞辯論終結前未聲明異議，基於尊
    重當事人對傳聞證據之處分權，及證據資料愈豐富，愈有助
    於真實發見之理念，且強化言詞辯論主義，使訴訟程序得以
    順暢進行，上開傳聞證據亦均具有證據能力。本案下列所引
    用證人甲○○、丙○○、楊春童、黃俊閔等人於警詢、偵訊
    所述，及警員製作之職務報告、保證卡、讓渡書2份、贓物
    領據、告訴人與鐙富貿易有限公司購買該大鋼牙之買賣資料
    表等，固屬被告以外之人於審判外之陳述及書證，然被告及
    檢察官於本院調查證據時，就此部分之證據能力均不爭執（
    參見本院卷第24頁正、反面筆錄），且於言詞辯論終結前，
    均未聲明異議（參見本院98年12月23日、99年4月7日審理筆
    錄），且本院審酌該等證據作成之客觀情況均無不當，並無
    不宜作為證據之情事，則依刑事訴訟法第159條之5第1項之
    規定，認均具有證據能力，自得為本院認定事實之證據，合
    先敘明。
貳、實體方面
一、訊據被告丁○○固承認於前開時、地向丙○○購入上開品名
    KA200、機號為920317號大鋼牙1個，惟矢口否認有何故買贓
    物之犯意，辯稱：於買受該大鋼牙之際，伊有要求丙○○要
    出具讓渡書，且是以6萬元購買，並非5萬元，伊沒想過所買
    的大鋼牙是贓物云云。經查：
（一）上開品名KA200、機號為920317號大鋼牙1個，係被害人甲○○於92年6月1日購買所有之物，價值35萬元，於94年3
      月初某日，在苗栗縣卓蘭鎮蘭勢橋下游麒麟砂石場內遭竊
      等情，業經證人即被害人甲○○於警、偵詢時證述屬實（
      參見警卷第6頁、第7頁筆錄、偵卷第10頁筆錄），並有該
      具KA200大鋼牙之保證卡1張、贓物認領保管單1紙在卷可
      稽及該大鋼牙照片5張、被害人甲○○與鐙富貿易有限公
      司購買該大鋼牙之買賣資料表（附於本院卷第80頁）1份
      在卷可參，其中，該大鋼牙機身鋼板確實打印機型：「KA
      200」、機身：「920317」等字樣，雖其中有關機身「9『
      2』0317」號之『2』字，因該機身略微生銹蝕，使該字略
      似『0』字，然經本院現場勘驗結果，該大鋼牙機身鋼皮
      上有關機型與機號打印處之鋼板，並沒有明顯磨滅痕跡，
      經本院於99年2月12日現場勘驗屬實，有勘驗筆錄1份1（
      附於本院卷第71頁至第72頁）、並有臺中縣警察局東勢分
      局於99年2月24日以中縣東警偵字第0990001693號函覆該
      日現場勘驗照片2張暨職務報告書1份在卷可稽（附於本院
      卷第75頁至第77頁），且鐙富貿易有限公司出售機型為
      KA200號之機號僅有「920317」號，並無「900317」號一
      情，亦經該公司出具說明書1份在卷可稽（附於本院卷第
      82頁），可徵，上大鋼牙確係品名KA200、機號為920317
      號，且係被害人甲○○於92年6月1日以35萬元購買所有之
      物，並屬遭竊之贓物，已甚明確。
（二）被告丁○○承認於前開時、地向丙○○購入上開品名KA20
      0、機號為920317號大鋼牙1具，惟辯稱：是以6萬元購得
      ，不是5萬元云云，惟被告初於檢察官偵訊時，係辯稱：
      伊是以16萬元向丙○○購買該大鋼牙，並親自領錢交給丙○○云云（參見98年度偵字第19178號卷第10頁筆錄），
      惟證人即丙○○於警、偵訊時，即明白供述：是以5萬元
      將該大鋼牙賣給丁○○等語（參見警卷第4頁、同偵卷第
      20頁筆錄），被告嗣後翻異稱：是以6萬元代價向丙○○
      購買云云，已難遽信。當以丙○○初於警、偵訊時，離案
      發時間較近之供述為可採。且不論被告究係以5萬元或6萬
      元代價購入上開大鋼牙，因該只大鋼牙於92年6月1日，被
      害人甲○○係以35萬元購買一情，已如前述，被告顯係以
      明顯低於巿價之行情向丙○○購入甚明。被告雖一再辯稱
      ：因丙○○本身在開挖土機，急需用錢，主動向伊開價，
      伊且答應買的云云（參見本院卷第118頁背面筆錄），惟
      證人丙○○初於偵訊時，已供明：伊是自耕農，對於怪手
      機器買賣證明書或稅單一事，是外行等語（參見同偵卷第
      20 頁筆錄）、於本院審理時，亦到庭證稱：伊與被告丁○○都住在臺中縣東勢鎮因而認識，已認識5、6年了，知
      道丁○○在從事怪手工作，伊本身是自耕農，平常沒有使
      用大鋼牙、怪手的必要等語（參見本院卷第28頁筆錄），
      可徵，丙○○僅為自耕農，對於大鋼牙、怪手之買賣、使
      用均屬外行，且平常無使用大鋼牙等機具之必要，已甚明
      確。而被告自承丙○○未提出該大鋼牙之來源證明或保證
      書等語（參見本院卷第24頁背面筆錄），核與丙○○於警
      訊時供述情節相符（參見同警卷第4頁筆錄），而被告於
      警詢時已明確供述：因丙○○所開出的售價伊認為合理，
      就買了，有使用過等語（參見警卷第14頁筆錄），佐以被
      告丁○○開設「亦棋工程行」，從事大小型挖土機出租及
      土木工程承包一情，除經證人丙○○證述如上，證人即事
      後另仲介被告售出上開大鋼牙予楊春童之劉祈晟亦證述：
      丁○○是做營造的，還有2台自己的挖土機等語（參見同
      偵卷第19頁筆錄），並有被告丁○○名片1張在卷可稽（
      附於同偵卷第13頁），足證，被告丁○○對於怪手、大鋼
      牙等機具之行情應甚為清楚。參核被告丁○○於使用上開
      大鋼牙3年後，因已不需使用該大鋼，經透過不知情之黃
      俊閔、劉祈晟輾轉覓得買主楊春童，並以16萬元之價格賣
      出，丁○○實拿14萬元，其餘為仲介費用，並由黃俊閔代
      表丁○○與楊春童於97年3月21日簽訂讓渡書，楊春童於
      事成後，私下再給付劉祈晟4萬元介紹費一情，為被告所
      自承，核與證人黃俊閔、楊春童、劉祈晟證述上開大鋼牙
      買賣過程相符（參見警卷第9頁至第12頁、同偵卷第11頁
      、第12頁、第14頁至第16頁、第19頁、第20頁筆錄），並
      有於97年3月21日簽訂之讓渡書1份在卷可稽（附於同警卷
      第18頁），從而，上開大鋼牙前經被告丁○○以5萬元代
      價向丙○○購得使用3年後之97年3月21日，竟尚能於折舊
      後以16萬元之高價售出，可徵，被告丁○○於94年3月4日
      ，以5萬元向丙○○收購該只大鋼牙，是明顯低於巿價行
      情，已甚明確。其於警詢時供述：之所以認為丙○○開價
      5萬元出售該大鋼牙為合理等語，顯係因知悉此價錢明顯
      低於行情，應可認定。
（三）證人丙○○雖證述：與被告丁○○買賣過程中，伊僅出具
      讓渡書予丁○○，上一手崔天喜、劉明德出具予伊之讓渡
      書已不見了等語（參見本院卷第28頁背面筆錄），然以丙○○本身僅係自耕農，無操作怪手之必要，而大鋼牙係搭
      配挖土機使用，乃實務週知之事，丙○○無故購買該大鋼
      牙，本即可疑，而大鋼牙之買賣，並無如自小客車有過戶
      登記制度，買受人對於來源自應更小心警慎查證，本案上
      開大鋼牙並非日常所需或巿面上普遍流通交易之物品，被
      告本身具有該怪手及相關機具之專業，對於收購機具更有
      超越平常人之敏感及專業知識，被告經營「亦棋工程行」
      ，從事大小型挖土機出租及土木工程承包，顯具有挖土機
      及相關配件之專業，應知該大鋼牙之行情，益徵，被告在
      僅自耕農身份，非從事土木相關行業之丙○○持該具沒有
      購買證明書、原廠保證卡等之KA200型大鋼牙，以顯低於
      行情之5萬元代價兜售時，竟仍應允收購之，其對於該大
      鋼牙係來路不明之贓物一情，應有預見，主觀上係基於倘
      該大鋼牙係贓物亦不違背其本意之不確定故意而為之，已
      甚明確。其辦稱：因丙○○有出具1只讓渡書，伊不可能
      有贓物認識云云，顯屬卸責之詞，無足憑採。
（四）綜上所述，被告丁○○犯行已經證明，應依法論科。
二、論罪科刑部分：
（一）被告行為後，刑法於94年2月2日修正公布，依刑法施行法
      第10條之1規定於95年7月1日起施行生效；刑法中規範行
      為後法律變更所生新舊法比較適用之準據者，為刑法第2
      條第1項，此條項規定，固由95年7月1日修正施行前所採
     「從新從輕原則」，修正為「從舊從輕原則」，然該條既
      為新舊法比較適用之準據法，本身自無更為新舊法比較之
      問題，應一律適用修正後刑法第2條第1項規定，即「行為
      後法律有變更者，適用行為時之法律，但行為後之法律有
      利於行為人者，適用最有利於行為人之法律。」，以決定
      刑法條文新舊法之適用。
  １、刑法第349條第2項故買贓物罪之法定刑為「5年以下有期
      徒刑、拘役或科或併科1千元以下罰金」。關於罰金刑最
      低數額之規定，依修正前刑法第33條第5款規定，及現行
      法規所定貨幣單位折算新臺幣條例規定折算後，最低額為
      銀元1元即新臺幣3元，修正後刑法第33條第5款規定，最
      低額則為新臺幣1,000元，比較結果，以修正前刑法規定
      對被告較為有利。
  ２、被告本件行為時刑法第41條第1項前段規定：「犯最重本
      刑為五年以下有期徒刑以下之刑之罪，而受六個月以下有
      期徒刑或拘役之宣告，因身體、教育、職業、家庭之關係
      或其他正當事由，執行顯有困難者，得以一元以上三元以
      下折算一日，易科罰金。」，被告行為時易科罰金折算標
      準，修正前罰金罰鍰提高標準條例第2條前段（現已刪除
      ）規定，就其原定數額提高為100倍折算1日，則被告行為
      時之易科罰金折算標準，最高應以銀元300元折算1日，折
      算後以新臺幣900元折算1日。惟95年7月1日修正公布施行
      之刑法第41條第1項前段則規定：「犯最重本刑為五年以
      下有期徒刑以下之刑之罪，而受六個月以下有期徒刑或拘
      役之宣告者，得以新臺幣一千元、二千元或三千元折算一
      日，易科罰金」，比較修正前後易科罰金折算標準，修正
      後規定並非有利於被告，仍應依刑法第2條第1項前段，適
      用修正前刑法第41條第1項前段規定，定其折算標準。
  ３、至於依廢止前罰金罰鍰提高標準條例第1條前段規定，若
      定有罰金刑之論罪法條係於72年6月25日前所制定，該法
      條日後均未修正者，得就其原定數額提高為2倍至10倍，
      其後修正者則不提高倍數，並依現行法規所定貨幣單位折
      算新臺幣條例第2條規定，以銀元1元折算為新臺幣3元；
      又於刑法修正後，因刑法第33條第5款之修正，刑法之罰
      金貨幣單位已由銀元改為新臺幣，則刑法分則編各罪所定
      罰金刑之貨幣單位，應配合修正為新臺幣，又為使刑法分
      則編各罪所定罰金之最高數額與刑法修正前趨於一致，乃
      增訂刑法施行法第1條之1：「中華民國94年1月7日刑法修
      正施行後，刑法分則編所定罰金之貨幣單位為新臺幣。94
      年1月7日刑法修正時，刑法分則編未修正之條文定有罰金
      者，自94年1月7日刑法修正施行後，就其所定數額提高為
      30倍。但72年6月20日至94年1月7日新增或修正之條文，
      就其所定數額提高為3倍。」，該規定之實質內涵與廢止
      前罰金罰鍰提高標準條例第1條前段規定並無不同，是以
      並無新舊法律比較適用之問題，併予敘明。（最高法院
      98年度臺上字第1222號判決意旨參照）
（二）核被告丁○○所為，係犯刑法第349條第2項之故買贓物罪
      。爰審酌被告因貪圖利益而故買贓物，助長他人行竊風氣
      ，並增益被害人尋回失物之困難，係屬不該，又被告犯後
      未能坦承犯行，且未與被害人甲○○達成民事和解之態度
      ，暨被告所故買之上開大鋼牙業據被害人甲○○領回，有
      贓物認領保管單1紙在卷可稽（附於警卷第16頁），被害
      人所受損害應有輕減等一切情狀，爰量處如主文所示之刑
      ，併諭知易科罰金之折算標準。又被告所犯本案之時間點
      在96年4月24日以前，且合於中華民國九十六年罪犯減刑
      條例所定之減刑條件，爰依該條例減其宣告刑2分之1，併
      諭知易科罰金之折算標準。
據上論斷，依刑事訴訟法第299條第1項前段，刑法第2條第1項前
段、第349條第2項，修正前刑法第41條第1項前段，廢止前罰金
罰鍰提高標準條例第2條，刑法施行法第1條之1，中華民國九十
六年罪犯減刑條例第2條第1項第3款、第7條，判決如主文。
本案經檢察官乙○○到庭執行職務。
中    華    民    國    99    年    4    月    21    日
                  刑事第七庭    審判長法  官  王邁揚
                                      法  官  林美玲
                                      法  官  黃賢婷
以上正本證明與原本無異。
如不服本判決，應於送達後十日內向本院提出上訴狀（須敘述具
體理由並附繕本），上訴於臺灣高等法院臺中分院。
上訴書狀如未敘明理由，須於上訴期間屆滿後二十日內補提理由
書於本院。
                                      書記官  江美琪
中    華    民    國    99    年    4    月    21    日
附錄論罪科刑法條
中華民國刑法第三百四十九條
（普通贓物罪）
收受贓物者，處三年以下有期徒刑、拘役或五百元以下罰金。
搬運、寄藏、故買贓物或為牙保者，處五年以下有期徒刑、拘役
或科或併科一千元以下罰金。
因贓物變得之財物，以贓物論。

司法院資訊處製作；財團法人民間司法改革基金會備份。
